【裁判字號】    95,重上更(一),25
【裁判日期】    950613
【裁判案由】    妨害國幣懲治條例
【裁判全文】
臺灣高等法院臺南分院刑事判決    95年度重上更(一)字第25號
上  訴  人  臺灣嘉義地方法院檢察署檢察官
被      告  丙○○
指定辯護人  本院公設辯護人  乙○○
上列上訴人因被告妨害國幣懲治條例案件，不服臺灣嘉義地方法
院90年度訴字第629號中華民國91年12月19日第一審判決（起訴
案號：臺灣嘉義地方法院檢察署90年度偵字第4735、4786、5078
、5465號），提起上訴，判決後經最高法院第一次發回，本院判
決如下：
    主  文
上訴駁回。
    理  由
一、原審檢察官公訴及上訴意旨略以：被告丙○○與甲○○（由
    原審檢察官一併起訴，由原審另行結案）基於概括犯意，於
    民國九十年不詳時間起，在嘉義市○○街一九三之二七號，
    以雷射彩色影印機偽造千元鈔票。嗣於九十年七月十九日凌
    晨一時許在上址查獲千元偽鈔半成品九十四張及雷射彩色影
    印機一台，因認被告丙○○涉犯妨害國幣治罪條例第三條第
    三項、第一項之罪嫌云云。
二、按刑事訴訟法第一百五十八條之一至第一百五十八條之四，
    及第一百五十九條之一至第一百五十九條之五等規定，均係
    於九十二年一月十四日經立法院三讀增訂通過，總統於同年
    二月六日修正公布，依刑事訴訟法施行法第七條之二之規定
    ，此等條文係自九十二年九月一日起施行，即修正前已依法
    定程序進行之訴訟程序，其效力不受影響（同施行法第七條
    之三參照），合先敘明。
三、按犯罪事實應依證據認定之，無證據不得認定犯罪事實；被
    告之自白，不得作為有罪判決之唯一證據，仍應調查其他必
    要之證據，以察其是否與事實相符；刑事訴訟法第一百五十
    四條第二項、第一百五十六條第二項分別定有明文。原審公
    訴人認被告丙○○涉犯前開罪嫌無非依據警方於丙○○住處
    查獲偽造之千元紙鈔及雷射彩色影印機為據。訊據被告丙○
    ○堅詞否認有何偽造貨幣之犯行，辯稱：這些事情我都不清
    楚，是甲○○將東西寄放在我那裡云云。
四、本院查：
（一）原審共同被告甲○○所有之雷射彩色印表機係置於甲○○
      位於嘉義市○○街一九三之二七號之住處，並非置於丙○
      ○位於嘉義市○○街一七五號三樓之住處（見警卷第3頁
      背面甲○○90年7月20日警詢筆錄及第24頁丙○○90年7月
      19日警詢筆錄）；且查，原審共同被告甲○○於警訊供稱
      ：「（據丙○○供稱，這些物品【指扣案偽造千元鈔票半
      成品、裁紙機等物】都是你寄放的？）沒有錯，這些東西
      都是我寄放的。」、「這些東西是我今（九十）年陸續放
      到他那的。」（見警卷第5頁甲○○90年7月20日警詢筆錄
      ）；於偵查中供稱：「（在丙○○家查獲的千元偽鈔是否
      你寄放？）是。」、「（是你偽造的？）不是。」、「（
      偽鈔何來？）我看報紙要貸款，結果給我的是偽鈔，我沒
      辦法才寄放在丙○○家。」（見偵字第4786號卷第10頁背
      面90年7月20日筆錄）等語。又前開印表機亦係共同被告
      甲○○買來影印型錄及恐嚇信函使用的，並據共同被告甲
      ○○自承不諱，核與原審共同被告林嘉鈴自白相符，並無
      任何證據證明被告丙○○曾占有、使用前開印表機，遑論
      使用前開印表機印製偽造千元鈔票。
（二）次查扣案偽造之千元紙鈔經原審送請內政部警政署刑事警
      察局鑑定認：「送鑑之偽造新台幣千元券上圖案之印製方
      式，經與送鑑ＨＰ彩色印表機所製作列印之高速公路回數
      票及新台幣壹仟元券樣本比對，發現均係以噴墨印表機所
      製作。取新臺幣壹千元真鈔與以送鑑ＨＰ彩色印表機所製
      作列印偽造千元券樣本之油墨之顏色、外觀型態、紅外線
      光譜圖均相似，即與送鑑Ａ４偽造新臺幣壹仟元券之油墨
      均相似。」有該局91年3月12日刑鑑221783號函附卷可佐
      。退而言之，縱認扣案千元偽鈔係由前開印表機所影印，
      惟亦無證據可以認定係被告丙○○所影印偽造，亦無證據
      足以認定被告丙○○就此與共同被告甲○○有何犯意聯絡
      或行為分擔。另參酌被告丙○○與共同被告甲○○雖成立
      一共犯結構，惟彼此間仍互有戒心，而共同被告甲○○所
      為之犯行並非皆為被告丙○○所知悉，此可由共同被告甲
      ○○係以假名「許文昌」冒稱係其姓名，使被告丙○○誤
      以「許文昌」即甲○○（參見警卷第29頁90年7月19日丙
      ○○警詢筆錄）及被告丙○○對恐嚇取財犯行並無所知等
      情可資佐證，此外查無其他積極證據足資證明被告丙○○
      確有原審公訴人所指之犯行，自應認為不能證明被告有本
      案之犯行。
四、按不能證明被告犯罪者，應諭知無罪之判決，刑事訴訟法第
    三百零一條定有明文。原審審理結果，認不能證明被告丙○
    ○犯本案偽造國幣之犯行，而為無罪判決之諭知，本院經核
    原判決，其認事用法俱無不當，原審檢察官上訴指摘原判決
    不當，並無理由，應予駁回。
五、被告丙○○經合法傳喚，無正當理由不到庭，爰不待其陳述
    ，逕行判決。
據上論結，應依刑事訴訟法第368條、第371條，判決如主文。
本案經檢察官江守權到庭執行職務。
中    華    民    國    95    年    6     月    13    日
                  刑事第一庭    審判長法  官  黃崑宗
                                      法  官  田平安
                                      法  官  王明宏
以上正本證明與原本無異。
檢察官如不服本判決應於收受本判決後十日內向本院提出上訴書
，其未敘述上訴理由者並得於提起上訴後十日內向本院補提理由
書。
本件被告不得上訴。
                                      書記官  黃全忠
中    華    民    國    95    年    6     月    15    日


司法院資訊處製作；財團法人民間司法改革基金會備份。
